臺灣臺北地方法院刑事裁定　
111年度聲字第1111號
聲明異議人
即  受刑人  邱富貴




上列聲明異議人即受刑人因公共危險案件，對於臺灣臺北地方檢
察署檢察官之執行指揮（111年度執字第3062號）聲明異議，本
院裁定如下：
    主  文
聲明異議駁回。
    理  由
一、聲明異議意旨略以：聲明異議人即受刑人邱富貴（下稱受刑
    人）雖先後於民國106年4月1日、107年10月27日、111年3月
    22日酒後駕車，惟初次酒後駕車之行為（即106年4月1日）
    ，業經臺灣臺北地方檢察署（下稱臺北地檢署）檢察官予以
    緩起訴處分期滿未經撤銷，依刑事訴訟法第260條規定，自
    不構成犯罪，故應以107年10月27日認定為第1次酒駕，而本
    案行為時即111年3月22日為第2次酒駕，是受刑人並無5年內
    3犯之情形；又本案行為時（111年3月22日）距前次行為時
    （107年10月27日）已逾3年，檢察官未衡量本案是否有易科
    罰金難收矯正之效或難以維持法秩序之情形，而不准易科罰
    金，裁量顯有不當；另受刑人須照護高齡且重病之母親，倘
    入監服刑，母親恐有生命危險之虞，然檢察官未給予陳述意
    見之機會，程序上亦有瑕疵等語。
二、按受刑人或其法定代理人或配偶，以檢察官執行之指揮為不
    當者，得向諭知該裁判之法院聲明異議，刑事訴訟法第484
    條定有明文。所謂「檢察官執行之指揮不當」，係指就執行
    之指揮違法及執行方法不當等情形而言（最高法院102年度
    台抗字第1041號裁定意旨參照）。次按執行裁判由為裁判法
    院之檢察官指揮之，刑事訴訟法第457條第1項前段定有明文
    。又有期徒刑或拘役得易科罰金之案件，法院所諭知者，僅
    係易科罰金折算之標準，至應否准許易科罰金，應由執行檢
    察官依刑法第41條第1項但書審酌是否難收矯正之效或難以
    維持法秩序，以作為其裁量是否准予易科罰金之憑據。而此
    項易刑處分之准許與否，係法律賦予檢察官指揮執行之裁量
    權限，倘未有逾越法律授權、專斷等濫用權力之情事者，自
    不得任意指摘為違法（最高法院107年度台抗字第277號裁定
    意旨參照）。
三、經查：
　㈠本件受刑人因公共危險案件，經本院111年度交簡字第438號
    判決處有期徒刑4月確定。嗣臺北地檢署以案列111年度執字
    第3062號執行，並經執行檢察官審酌：受刑人前於⑴106年4
    月1日飲酒後開車，測得其吐氣酒精濃度為每公升0.87毫克
    ，並撞及路旁號誌桿，涉犯公共危險罪，經臺北地檢署檢察
    官以106年度速偵字第974號為緩起訴處分；⑵107年10月27日
    飲酒後開車，測得其吐氣酒精濃度為每公升0.67毫克，涉犯
    公共危險罪，經臺灣基隆地方法院107年度基交簡字第834號
    判決處有期徒刑3月；⑶111年3月22日飲酒後開車，測得其吐
    氣酒精濃度為每公升0.74毫克，並撞擊松江路分隔島，涉犯
    公共危險罪，經本院111年度交簡字第438號判決處有期徒刑
    4月，其為酒後駕車3犯，對公共安全有具體危險，易科罰金
    難收矯正之效或難以維持法秩序等理由，認受刑人不准易科
    罰金，以發監執行為當，並呈請主任檢察官、檢察長核可後
    ，通知受刑人應於111年7月20日上午9時20分到案執行等情
    ，此有臺北地檢署聲請易科罰金案件審核表、刑事執行案件
    進行單、執行傳票送達證書可按，並經本院調取上開執行案
    卷核閱無誤。是執行檢察官本於職權否准受刑人易科罰金之
    理由，並無不當。
  ㈡參以臺灣高等檢察署為避免各地方檢察署對於酒後駕車累犯
    之案件發監標準不一，致生不公平現象，乃研擬「受刑人5
    年內3犯刑法第185條之3第1項之罪者，應認為『易科罰金難
    收矯正之效，或難以維持法秩序』，而不准易科罰金，惟有
    下列情形之一者，得斟酌個案情況考量是否准予易科罰金：
    ⑴受刑人係單純食用含有酒精食物（如薑母鴨、麻油雞、燒
    酒雞），而無飲酒之行為。⑵吐氣酒精濃度低於0.55MG/L，
    且未發生交通事故或異常駕駛行為。⑶本案犯罪時間距離前
    違反刑法第185條之3第1項之罪之犯罪時間已逾3年。⑷有事
    實足認被告已因本案開始接受酒癮戒癮治療。⑸有其他事由
    足認易科罰金已可收矯正之效或維持法秩序者」，報請法務
    部核復以102年06月21日法檢字第10204535170號函准予備查
    。上述准駁標準，係以「5年內3犯刑法第185條之3第1項之
    罪」之犯罪密集性為原則，併審酌犯罪情節是否重大，及考
    量其他可監禁效果的替代方法之可能性，由檢察官斟酌個案
    情況為准否易刑處分之決定，合於刑法第41條第1項之規範
    意旨。
  ㈢受刑人固以前詞置辯，惟刑事訴訟法第260條規定不起訴處分
    已確定或緩起訴處分期滿未經撤銷者，非有發現新事實或新
    證據者；第420條第1項第1款、第2款、第4款或第5款所定得
    為再審原因之情形者，不得對於同一案件再行起訴，係針對
    不起訴處分或緩起訴處分之效力而為規定，非謂緩起訴處分
    期滿未經撤銷，緩起訴處分所認定之犯罪事實即不存在，是
    受刑人於106年4月1日酒後駕車之犯罪行為，當然不會因緩
    起訴處分期滿未經撤銷而不存在，自不影響該次犯行為酒後
    駕車初犯之認定，準此，受刑人確實符合5年內3犯酒後駕車
    之情形；又受刑人本案犯罪時間（111年3月22日）距離前違
    反刑法第185條之3第1項之罪之犯罪時間（107年10月27日）
    雖已逾3年，惟檢察官考量3次犯行所測得之酒精濃度分別為
    每公升0.87、0.67、0.74毫克，濃度非低，且其中2次犯行
    甚至撞及路旁號誌桿、分隔島，對公共安全有具體危險，因
    而依職權裁量認為易科罰金難收矯正之效或難以維持法秩序
    ，檢察官對具體個案所為判斷，並無逾越法律授權或專斷而
    違反比例原則等濫用權力之情事，法院自應予以尊重。是受
    刑人主張其並無5年內3犯，暨檢察官裁量不當云云，均非可
    採。
　㈣又受刑人固提出其母親周桂花之就醫紀錄及中華民國身心障
    礙證明，惟刑法第41條第1項得否易科罰金之規定，已刪除
    「因身體、教育、職業或家庭之關係，執行顯有困難」之要
    件，是以執行檢察官依同項但書規定，具體審酌受刑人是否
    具有「確因不執行所宣告之刑，難收矯正之效，或難以維持
    法秩序」，而為准駁易科罰金，即符合易科罰金制度之意旨
    。至受刑人主張檢察官應給予陳述意見之機會等語，自得於
    受刑人到案執行時，由檢察官提供陳述意見機會而賦予其程
    序保障。
四、綜上，本件執行檢察官否准受刑人易科罰金，係依法執行其
    職權，核無逾越法律授權、專斷等濫用權力之情事。受刑人
    聲明異議，指摘檢察官之執行指揮不當，為無理由，應予駁
    回。
據上論斷，應依刑事訴訟法第486條，裁定如主文。　 
中　　華　　民　　國　　111 　年　　7 　　月　　19　　日
　　　　　　　　　刑事第十二庭  法　官　張敏玲
上正本證明與原本無異。
如不服本裁定，應於裁定送達後5日內向本院提出抗告狀。因疫
情而遲誤不變期間，得向法院聲請回復原狀。
                                書記官  劉俊廷
中　　華　　民　　國　　111 　年　　7 　　月　　19　　日